臺灣士林地方法院交通事件裁定　　　　 96年度交聲字第411號
原處分機關　臺北市交通事件裁決所
異　議　人
即受處分人　丙○○
上列異議人即受處分人因違反道路交通管理處罰條例案件，對於
臺北市交通事件裁決所中華民國96年4 月13日所為之處分（原處
分案號：北市裁二字第裁22-Z00000000號、第裁22-Z00000000號
）聲明異議，本院裁定如下：
    主  文
原處分均撤銷。
丙○○汽車行駛於高速公路，不遵行車管制之管制規則而未依規
定變換車道，處罰鍰新台幣仟元，並記違規點數壹點。
丙○○汽車駕駛人，駕駛汽車不服從交通勤務警察之稽查，處罰
鍰新臺幣玖佰元，並記違規點數壹點。
    理  由
一、按在高速公路行駛途中，不得驟然或任意換車道，如欲超越
    前車或變換車道時，應先顯示方向燈告知前後車輛，並保持
    安全距離及間隔，方得超越或變換車道，高速公路交通管制
    規則第11條定有明文；又按汽車行駛於高速公路，不遵管制
    規則，而未依規定變換車道，處汽車駕駛人新臺幣（下同）
    3 千元以上6 千元以下罰鍰，並予記違規點數1 點；再按汽
    車駕駛人，駕駛汽車不服從交通勤務警察或依法令執行交通
    指揮、稽查任務人員之指揮或稽查者，而本章各條無處罰之
    規定者，處9 百元以上1 千8 百元以下罰鍰，並予記違規點
    數1 點，道路交通管理處罰條例第33條第1 項第4 款、第60
    條第2 項第1 款及第63條第1 項第1 款分別定有明文。
二、原處分意旨略以：異議人即受處分人丙○○，於民國95 年
    12月29日19時3 分許，駕駛車牌號碼1190-JY 號自用小客車
    ，在國道一號南下117 公里處，變換車道前未顯示方向燈，
    經國道公路警察局第二警察隊造橋分隊員警當場攔停稽查，
    惟異議人復拒不交付駕照、行照予員警接受稽查，經警掣單
    舉發其有「變換車道前未使用方向燈」、「不服稽查取締」
    之違規行為，爰依道路交通管理處罰條例第33條第1 項第4
    款及同條例第60條第2 項第1 款規定，分別裁處罰鍰3 千元
    、9 百元。
三、聲明異議意旨略以：伊行經舉發地點時，因找零車道車流回
    堵，為避後方來車，故變換車道至左側之回數票車道，但該
    車道為警車所佔用，伊遂再次變換車道至左側，然伊係於顯
    示方向燈後始變換車道，員警舉發事實顯有錯誤。又員警當
    時並未在伊行駛之車道執行勤務，而係在最外側大客車ETC
    車道旁小客車找零車道之分格島處向伊行進之車道靠近並攔
    停。且當時天色已暗，而依現今車輛之方向燈設計，打完方
    向燈變換車道迴正方向盤後，方向燈即會停止作用，故伊認
    為員警應係誤判伊違規。且因攔停之員警執意開單，伊甚感
    不服，故僅出示駕照，並經另一員警告知後始離開，絕無不
    服取締。舉發員警之態度輕蔑，令人無法信服其有合理推定
    。再者，舉發當時僅有2 位員警在場，其中一名員警係事後
    才到，伊曾問該員警是否見親眼目睹伊違規，經該員警回覆
    並無見伊違規，然罰單中之填單人處確有3 位員警姓名，顯
    與事實不符云云。
四、本院查：
(一)異議人上開違規事實，有內政部警政署國道公路警察局舉發
    違反道路交通管理事件通知單2 紙附卷可稽，並經證人即現
    場舉發本件違規之國道公路警察局第二警察隊造橋分隊警員
    乙○○到庭結證稱：「（請陳述當天取締過程。）當天執行
    擴大臨檢，所以有封車道，掛停車受檢的告示牌，那個告示
    牌是流動示的，掛在警車後面行李箱那裡，大概長約1 公尺
    到2 公尺之間，寬約1.2 公尺，且告示牌有加裝發光標識。
    當天我忘了我們停在第幾車道，是停在回數票專用車道，只
    要車子經過這個車道，我們認為有違規或是可疑，就會攔停
    到那個臨檢車道，而那個收費站因為流量小，平時都有封閉
    一個車道，所以我們當天是利用那個車道來作為臨檢車道；
    當時我站在票亭那裡目視迎面來的車子，看到受處分人車子
    本來行駛找零車道，後來跨越雙白線變換到回數票車道，也
    就是他繳費的車道，他相當於跨越一個完整的車道。」、「
    （取締違規主要理由為何？究竟是未打方向燈變換車道，或
    是跨越雙白線變換車道？）本來兩樣都要取締，後來以對交
    通危害最大的未打方向燈取締，跨越雙白線改採勸導的方式
    。」、「（能否確定被告變換車道有無打車燈？）非常確定
    沒有打」等語明確（見本院96年5 月22日訊問筆錄第3 頁至
    第4 頁），並有庭呈舉發地點之現場圖1 份可佐。經核證人
    乙○○係就案發當日親身經歷之舉發經過作證，所證內容，
    就其目擊異議人違規情節及舉發經過敘述詳確，並無瑕疵，
    顯非一般憑空捏造證詞可擬，且證人與異議人原不相識，2
    人間並無怨恨仇隙，此為異議人所是認，故證人要無設詞誣
    陷異議人違規，進而招致偽證重罪之可能及必要，是其證詞
    應屬可信。復觀之證人繪製之現場圖，案發時證人乙○○係
    站在與異議人同一車道之收費亭安全島上，且其當時前方視
    線未遭收費亭遮蔽，車流量正常等情，亦據證人乙○○結證
    明確，是依證人乙○○陳述取締當時所處之角度、位置及過
    程，顯示其特別謹慎確認駕駛人之違規行為無誤後始掣單舉
    發，衡情，當無誤認異議人違規事實之虞。又異議人於本院
    訊問時亦自承：因伊自認並無違規，故伊並未將證件交給員
    警，而一直拿在手上（見同上訊問筆錄第2 頁）。綜上，堪
    認異議人確有變換車道前未顯示方向燈及不服從交通勤務警
    察之稽查之交通違規事實，應甚明確，堪予認定。異議人空
    言否認違規，洵無足採。
(二)至異議人以舉發當時僅有2 位員警在場，其中一名員警係事
    後才到，且該名員警未目睹伊違規，然罰單中之填單人處卻
    有3 位員警姓名，顯與事實不符置辯。然訊據證人即國道公
    路警察局第二警察隊造橋分隊警員甲○○到庭結證稱：「（
    你有無在舉發單上簽名？）不是，我是授權給乙○○簽的。
    」、「（為何非自己取締卻授權別人在舉發當上面簽名？）
    因為當天我們是共同執行勤務，連我、乙○○、張森桂、楊
    三億共4 人。因為上面規定只要共同執行勤務的，也就是有
    在場的都要在舉發單上面簽名。但我們警界慣例是只要授權
    給其中一人簽名就可以了。」等語明確（見同上訊問筆錄第
    4 頁至第5 頁），是證人乙○○既經證人甲○○之授權，始
    於舉發通知單上簽名而同為製單名義人即無違法可言。況異
    議人確有變換車道前未顯示方向燈及不服從交通勤務警察之
    稽查之交通違規事實，業據說明如前。且因證人甲○○於證
    人乙○○舉發異議人違規時係背對渠等2 人，業據證人甲○○結證明確，則縱令證人甲○○未親眼目睹其違規事實，然
    尚難據以認定異議人於彼時確無上開之交通違規事實。從而
    ，自難採為有利於異議人之證據，異議人執此為辯，亦不足
    採。另異議人辯稱員警舉發態度不佳云云，然而關於交通違
    規案件，所應審究之重點乃在於異議人是否違規，其若確有
    違規之情事，並不能因舉發人不善之舉發態度而使原有之違
    規行為合法化，至於不當之舉發態度應由其主管或上級機關
    另行勸導、訓練，是縱令異議人上開所稱屬實，要與認定本
    案違規事實無涉，附此敘明。
五、從而，異議人確有於上述時、地，變換車道前未顯示方向燈
    及不服從交通勤務警察之稽查之交通違規事實，已甚明確，
    堪予認定。原處分機關依道路交通管理處罰條例第33條第1
    項第4 款及同條例第60條第2 項第1 款規定，分別裁處罰鍰
    3 千元、9 百元，固非無見。然查汽車駕駛人違反道路交通
    管理處罰條例第33條第1 項、同條例第60條第2 項第1 款規
    定者，依同條例第63條第1 項第1 款規定，除依原條款處罰
    鍰外，並應各予記違規點數1 點。是原處分機關漏未依規定
    各記違規點數1 點，自有未合。本件異議人之聲明異議雖無
    理由，然原處分既有前揭可議之處，即屬無可維持，應由本
    院予以撤銷，另分別裁定如主文第2 項、第3 項所示，以資
    適法。
據上論斷，應依道路交通案件處理辦法第20條前段，裁定如主文
。
中　　華　　民　　國　　96　　年　　9 　　月　　4 　　日
                  刑事第六庭法  官  許永煌
以上正本證明與原本無異。
如不服本裁定應於送達後5日內向本院提出抗告狀。
                            書記官  陳淑琪
中　　華　　民　　國　　96　　年　　9 　　月　　4 　　日
